【裁判字號】    98,訴,436
【裁判日期】    980722
【裁判案由】    強盜
【裁判全文】
臺灣雲林地方法院刑事判決               98年度訴字第436號
公  訴  人  臺灣雲林地方法院檢察署檢察官
被      告  甲○○
                    （現羈押於臺灣雲林看守所）
指定辯護人  本院公設辯護人許俊雄
上列被告因強盜案件，經檢察官提起公訴（98年度偵字第1818號
），本院判決如下：
    主      文
甲○○意圖為自己不法之所有，以強暴至使不能抗拒，而取他人
之物，處有期徒刑伍年。
    事      實
一、甲○○意圖為自己不法所有，基於強盜之犯意，欲至址設雲
    林縣斗六市○○里○○路92號顏義森所經營之「永和銀樓」
    強盜財物，先於民國98年3 月29日下午1 時48分許，至「永
    和銀樓」內，以新臺幣（下同）2,830 元之代價向店員沈欣
    愉購買女用金戒指1 個，藉機觀察店內金飾擺放位置及人力
    狀況。於同日下午2 時58分許，再度前往「永和銀樓」前勘
    查後，旋換穿黑色連身套頭外套、戴口罩，於同日下午3 時
    45分許，駕駛其母乙○所有之車牌號碼6520-SM 號自小客車
    ，停放於雲林縣斗六市○○街63號前，再步行至「永和銀樓
    」，右手持無殺傷力之塑膠製手槍1 枝（槍枝管制編號
    0000000000號）進入店內，以上開塑膠製手槍指向店員沈欣
    愉、顏廷聿及丙○○，並大聲恫稱：「不要動」等語，以此
    強暴方式，至使丙○○、顏廷聿及沈欣愉不能抗拒，甲○○
    即打開店內玻璃櫃，強行取走玻璃櫃內之男用金項鍊共21條
    （重20.246兩，時值759,225 元，其中3 條金飾於逃逸時掉
    落遺失），得手後旋逃離現場，並迅速駕車逃逸，行經雲林
    縣林內鄉3 號水門水閘門溝圳（嘉南大圳進水口橋下）時，
    再將上開塑膠製手槍1 枝、彈殼1 個（無彈頭）、口罩及黑
    色連身套頭外套等物棄置於嘉南大圳進水口。於同日下午4
    時32分許返回其雲林縣林內鄉○○村○○○路63號住處換洗
    後，再駕駛上開自小客車沿國道三號北上至臺中縣太平市藏
    匿。另於98年3 月31日下午8 時許，在臺中縣太平市○○路
    3 號「金典銀樓」，向不知情之負責人簡倧璽變賣其中4 條
    搶得之金飾（重3 兩5 錢9 分1 厘），得款125,000 元。
二、嗣經警循線於98年4 月2 日下午8 時55分許，在臺中縣太平
    市○○路○段30巷口將甲○○拘提到案，自甲○○身上、背
    包、上開自小客車內，扣得尚未變賣之金項鍊14條（共重13
    兩6 錢6 分5） 、變賣前開4 條金項鍊剩餘之現金114,400
    元（另行發還）、其勘查地形或犯案時穿戴之黑色小帽、咖
    啡色運動鞋；並帶同警方至其前揭住處扣得其勘查地形或犯
    案時穿戴之黑色長褲、黑色外套等物；復於98年4 月17日，
    在雲林縣林內鄉3 號水閘門溝圳打撈，尋獲其前所棄置之上
    開塑膠製手槍1 枝及彈殼（無彈頭）1 個。
三、案經雲林縣警察局斗六分局報告臺灣雲林地方法院檢察署檢
    察官偵查起訴。
    理      由
甲、程序部分：
一、按被告以外之人於審判外之言詞或書面陳述，除法律有規定
    者外，不得作為證據。又被告以外之人於審判外之陳述，雖
    不符前4 條之規定，而經當事人於審判程序同意作為證據，
    法院審酌該言詞陳述或書面陳述作成時之情況，認為適當者
    ，亦得為證據，刑事訴訟法第159 條第1 項、第159 條之5
    第1 項定有明文。
二、查丙○○、沈欣愉、簡倧璽之警詢筆錄；丙○○、沈欣愉及
    簡倧璽之指認犯嫌照片紀錄表、個人戶籍及相片影像資料查
    詢結果、永和珠寶銀樓強盜案現場圖、雲林縣警察局斗六分
    局搜索扣押筆錄及扣押物品目錄表、沈欣愉立具之贓物認領
    保管單、永和珠寶銀樓商品調撥單、金飾買入登記簿、車行
    記錄查詢結果、行動電話0000000000號之通聯調閱查詢記錄
    、車籍查詢基本資料詳細畫面、內政部警政署刑事警察局98
    年4 月28日刑鑑字第0980052949號鑑驗書各1 份，均為被告
    甲○○以外之人於審判外之言詞及書面陳述，惟被告及檢察
    官於本院審理時同意作為證據，本院揆諸前開法條規定，並
    審酌前開言詞及書面陳述作成時之情況，認為適當，自得作
    為證據，合先敘明。
乙、實體部分：
一、訊據被告甲○○就上開事實歷於警詢、檢察官訊問及本院審
    理時均坦承不諱，核與丙○○於98年3 月29日、98年3 月30
    日、98年4 月3 日、98年4 月17日警詢（警卷第8 頁至第16
    頁、第19頁至第21頁、偵卷第15頁至第16頁）、沈欣愉於98
    年3 月30日、98年4 月3 日警詢（警卷第23頁至第28頁、第
    31頁至第34頁）、簡倧璽於98年4 月2 日警詢（警卷第35頁
    至第37頁）所述情節相符，並有丙○○、沈欣愉及簡倧璽之
    指認犯嫌照片紀錄表、個人戶籍及相片影像資料查詢結果（
    警卷第17頁至第18頁、第29頁至第30頁）、永和珠寶銀樓強
    盜案現場圖（警卷第39頁）、雲林縣警察局斗六分局搜索扣
    押筆錄及扣押物品目錄表（警卷第40頁至第49頁、偵卷第17
    頁至第21頁）、沈欣愉立具之贓物認領保管單（警卷第90頁
    ）、永和珠寶銀樓商品調撥單（警卷第91頁）、金飾買入登
    記簿（警卷第92頁）、車行記錄查詢結果（警卷第94頁）、
    行動電話0000000000號之通聯調閱查詢記錄（警卷第95頁至
    第105 頁）、車籍查詢基本資料詳細畫面（警卷第106 頁）
    各1份、內政部警政署刑事警察局98年4 月28日刑鑑字第
    0980052949號鑑驗書及槍枝照片6 張（偵卷第3 頁至背面）
    、監視器翻拍照片19張（警卷第51頁至第64頁）、現場照片
    及起獲贓物相片34張（警卷第66頁至第82頁）、被害人沈欣
    愉、丙○○之指認相片2 張（警卷第84頁）、被告行搶之同
    類型金項鍊照片8 張（警卷第86頁至第89頁）、打撈現場照
    片24張（偵卷第22頁至第33頁）等在卷，及被告勘查地形或
    犯案時穿戴之黑色小帽1 頂、運動鞋1 雙、長褲1 件、長袖
    外套1 件暨其犯案時所用之手槍1 枝及彈殼1 個扣案可稽，
    足認被告自白與事實相符，本案事證明確，被告犯行堪以認
    定。
二、就被告持以強盜之手槍是否為兇器部分：
    (一)按刑法第321條第1項第3款之攜帶兇器竊盜罪，係以行為
      人攜帶兇器竊盜為其加重條件，此所謂兇器，其種類並無
      限制，凡客觀上足對人之生命、身體、安全構成威脅，具
      有危險性之兇器均屬之，且祇須行竊時攜帶此種具有危險
      性之兇器為已足，並不以攜帶之初有行兇之意圖為必要。
      最高法院79年台上字第5253號判例意旨可資參照。
    (二)查本案被告持以強盜之手槍1 枝及扣案之彈殼1 個經送內
      政部警政署刑事警察局鑑定後，該局鑑驗結果認為：「一
      送鑑空氣槍1 枝（槍枝管制編號0000000000），認係氣體
      動力式槍枝，以填充氣體為發射動力，經操作檢測，槍枝
      扳機損壞，依現狀，無法發射彈丸，認不具殺傷力。二送
      鑑彈殼1 顆，認係氣體動力式槍枝用之非制式金屬彈殼。
      」，有該局98年4 月28日刑鑑字第0980052949號鑑驗書及
      槍枝照片6 張（偵卷第3 頁至背面）在卷可考。足證該手
      槍並無殺傷力，且扳機損壞，依現狀並不能發射彈丸。再
      者，上開手槍經本院於98年7 月8 日審理時，當庭以刀片
      割該手槍之各個部分，均能割入，而為塑膠材質（本院98
      年7 月8 日審理筆錄第6 頁）無訛。
    (三)則該手槍既全部均為塑膠材質，強度自不足以發射金屬彈
      丸或子彈，則被告前於98年4 月3 日警詢時供稱：「槍枝
      是左輪型式的瓦斯玩具槍並非制式槍枝，是裝填BB彈之玩
      具槍。」（警卷第6 頁）應可採信。也就是這枝手槍只不
      過是塑膠材質之玩具槍而已。此外，該手槍之扳機復已損
      壞，實際上也不能發射彈丸，是該手槍甚至缺乏單純玩具
      槍所具備之發射BB彈之功能甚明。從而該手槍雖然外表為
      黑色，乍看之下一時或許真假難辨，但該手槍實際上僅為
      扳機壞掉的塑膠製玩具槍，連BB彈也無法發射，遑論具備
      殺傷力，揆諸上開最高法院判例見解，實難認其客觀上對
      人之生命、身體及安全有何威脅性，而非屬於兇器。
三、論罪科刑之理由：
    (一)核被告甲○○所為，係犯刑法第328 條第1 項之意圖為自
      己不法之所有，以強暴至使不能抗拒，而取他人之物罪。
      至被告所持用之手槍係塑膠製之玩具槍，且扳機已損壞，
      難認為兇器已如前述，是公訴意旨認被告犯強盜罪而有攜
      帶兇器之加重情形，成立刑法第330 條第1 項之強盜罪嫌
      ，容有誤會，並經本院於98年7 月8 日審理時當庭告知被
      告（本院卷98年7 月8 日審理筆錄第3 頁），起訴法條應
      予變更。
    (二)爰審酌被告並無前科，有臺灣高等法院被告前案紀錄表1
      份在卷可考，其素行良好，竟僅因貪圖小利，持無殺傷力
      之塑膠製手槍1 枝，至「永和銀樓」強盜金項鍊21條，價
      值高達759,225 元，除遺落其中3 條外，並將其中4 條變
      現花用，惟強盜未久即為警循線查獲，所餘14條金項鍊業
      經發還被害人，並已獲得被害人之諒解，希望能給予被告
      自新的機會，此有沈欣愉及丙○○之信函各1 紙及本院公
      務電話紀錄表1 紙附卷（本院卷）可憑，及犯後坦承犯罪
      ，顯露悔意，態度良好等犯罪之動機、目的、手段及造成
      之損害等一切情狀，量處如主文所示之刑。至公訴人求處
      有期徒刑7 年部分，本院衡酌上情，認尚屬過重；另辯護
      人希能依刑法第59條減刑後量處有期徒刑4 年部分，本院
      認被告犯後態度固然良好，但本案並無何堪以憫恕之情，
      不符刑法第59條之規定，附此說明。
    (三)至扣案塑膠製手槍1 枝、彈殼1 個，因無殺傷力，均非違
      禁物已如前述，再者，雖為被告所有，且供犯罪所用之物
      ，但其並無任何危險性，只是處處可見之塑膠製玩具槍，
      以及沒有彈頭之彈殼，本院認並無沒收之必要，爰不予沒
      收。另被告勘查地形或犯案時所穿戴之黑色小帽、咖啡色
      運動鞋、黑色長褲及黑色外套等物，為被告所有，且供犯
      罪之用，但都只是普通的衣物，可以再經穿著使用，復無
      沒收之必要，亦不予沒收。
四、據上論斷，依刑事訴訟法第299 條第1 項前段、第300 條，
    刑法第328 條第1 項，判決如主文。
本案經檢察官郭俊男到庭執行職務
中    華    民    國    98    年    7     月    22    日
                  刑事第三庭審判長法  官  林輝煌
                                  法  官  蕭雅毓
                                  法  官  李貞瑩
以上正本證明與原本無異。
如不服本判決應於收受送達後十日內向本院提出上訴書狀，並應
敘述具體理由；其未敘述上訴理由者，應於上訴期間屆滿後二十
日內向本院補提理由書（均須按他造當事人之人數附繕本）「切
勿逕送上級法院」。
                                  書記官  金雅芳
中    華    民    國    98    年    7     月    22    日
附錄本案論罪科刑法條全文
中華民國刑法第328條
（普通強盜罪）
意圖為自己或第三人不法之所有，以強暴、脅迫、藥劑、催眠術
或他法，至使不能抗拒，而取他人之物或使其交付者，為強盜罪
，處5 年以上有期徒刑。
以前項方法得財產上不法之利益或使第三人得之者，亦同。
犯強盜罪因而致人於死者，處死刑、無期徒刑或 10 年以上有期
徒刑；致重傷者，處無期徒刑或 7 年以上有期徒刑。
第 1 項及第 2 項之未遂犯罰之。
預備犯強盜罪者，處 1 年以下有期徒刑、拘役或 3 千元以下罰
金。


司法院資訊處製作；財團法人民間司法改革基金會備份。
